【裁判字號】    89,台上,2076
【裁判日期】    890915
【裁判案由】    確認本票債權不存在
【裁判全文】
最高法院民事判決                              八十九年度台上字第二○七六號
    上  訴  人  甲○○
                丙○○
    被 上訴 人  乙○○
右當事人間請求確認本票債權不存在事件，上訴人對於中華民國八十八年一月二十五
日台灣高等法院台中分院第二審判決（八十六年度上字第七二六號），提起上訴，本
院判決如左：
    主  文
上訴駁回。
第三審訴訟費用由上訴人連帶負擔。
    理  由
本件上訴人主張：台灣彰化地方法院（下稱彰化地院）八十三年度票字第一四八三號
票款執行民事裁定附表編號４至７所示之本票（下稱系爭本票），雖為伊共同簽發，
惟伊並未向被上訴人借貸款項，亦未將上開本票交付被上訴人。系爭本票乃係因上訴
人甲○○於民國八十三年四月底，向訴外人趙正榮（即被上訴人之夫）借款新台幣（
下同）四百萬元，依甲○○囑咐於同年五月三日及五月六日分別各匯入二百萬元後，
由伊共同簽發交與趙正榮者，伊與被上訴人間並無任何借貸關係，被上訴人就系爭本
票所示之金額及利息債權均不存在，詎被上訴人竟持以向彰化地院聲請強制執行，損
害伊之權益等情。求為確認被上訴人就系爭四張本票債權不存在之判決（上訴人超過
上開部分之請求，業經彰化地院為上訴人敗訴判決確定）。
被上訴人則以：上訴人丙○○於八十三年五月八日、五月十四日、五月十七日先後三
次向伊借貸五十萬元、二十萬元、三百三十萬元，經伊交付後上訴人始簽發系爭本票
交與伊，供為借款之憑據，伊自得享有系爭本票所載之債權。況上訴人既主張系爭本
票係彼等向伊夫趙正榮借款四百萬元所共同簽發交付予趙正榮，趙正榮依法享有系爭
本票之票據權利，趙正榮已將系爭本票債權轉讓與伊，伊自享有系爭本票之債權等語
，資為抗辯。
原審斟酌全辯論意旨及調查證據之結果，以：被上訴人之夫趙正榮確於八十三年五月
三日及五月六日各匯二百萬元至上訴人甲○○指定之台中區中小企業銀行西台中分行
洪國榮（甲○○之子）開設之第00000000000號帳戶內，有被上訴人所提
之趙正榮於八十三年五月三日、五月六日匯款回條影本二張、台中區中小企業銀行八
十七年十二月二十四日中西中字第○三一號函送之洪國榮上述帳戶交易明細表（自八
十二年九月至八十三年七月止）附卷可稽。該二次匯款時間核與系爭本票所載日期均
相符合。足徵上訴人主張，系爭本票係上訴人甲○○向被上訴人之夫趙正榮借貸四百
萬元所簽發交付與趙正榮作為借貸憑據之用等情，堪信為真實。趙正榮既為系爭本票
之持有人，自享有系爭本票所載之票據債權。次按無記名本票得依交付轉讓之，此觀
票據法第三十條第一項、第一百二十四條之規定自明。系爭本票均未指名受款人，為
無記名本票，被上訴人抗辯其夫即趙正榮已將系爭本票所載之權利，以交付方式轉讓
與伊等情，已於八十七年十二月一日言詞辯論期日當庭提出系爭本票四紙原本附卷，
亦堪採信。被上訴人既已依票據法所規定之轉讓方式受讓系爭本票所載之權利，自享
有本票所載之權利，上訴人求為確認被上訴人對系爭本票債權不存在，尚非有據云云
，為心證所由得，復說明上訴人其他主張之取捨意見及不再予審酌之理由，爰維持第
一審所為上訴人敗訴判決，駁回其上訴，經核於法洵無違誤。按票據行為，為不要因
行為，執票人不負證明關於給付之原因之責任。本件被上訴人就其抗辯取得票據之原
因為借貸關係雖不能舉證證明，但就其抗辯係自趙正榮交付而受讓取得系爭本票債權
，則已據提出系爭本票原本為證，並為原審所合法確定之事實。原審因認被上訴人係
系爭本票之執票人，對上訴人有本票債權存在，而為上訴人敗訴判決，並不違背法令
。上訴論旨，仍就原審採證及認事之職權行使，指摘原判決不當，聲明廢棄，難認有
理由。
據上論結，本件上訴為無理由。依民事訴訟法第四百八十一條、第四百四十九條第一
項、第八十五條第二項，判決如主文。
中      華      民      國    八十九    年      九      月     十五     日
                              最高法院民事第七庭
                                  審判長法官  吳  正  一
                                        法官  謝  正  勝
                                        法官  高  孟  焄
                                        法官  徐  璧  湖
                                        法官  李  慧  兒
      右正本證明與原本無異
                                              書  記  官
中      華      民      國    八十九    年      九      月    二十九    日


司法院資訊處製作；財團法人民間司法改革基金會備份。
